臺灣高等法院刑事判決
109年度上訴字第82號
上  訴  人  臺灣桃園地方檢察署檢察官
被      告  蕭聿秀


選任辯護人  許博森律師
            陳羿蓁律師
上列上訴人因被告違反毒品危害防制條例案件，不服臺灣桃園地
方法院108年度訴緝字第47號，中華民國108年8月29日第一審判
決（起訴案號：臺灣桃園地方檢察署107年度偵字第7083號），
提起上訴，本院判決如下：
    主  文
原判決撤銷。
蕭聿秀販賣第二級毒品，未遂，處有期徒刑壹年，扣案如附表二
編號二所示之物沒收；又販賣第二級毒品，未遂，處有期徒刑壹
年，扣案如附表二編號二所示之物沒收。應執行有期徒刑壹年肆
月。
    事  實
蕭聿秀知悉甲基安非他命係毒品危害防制條例規定列管之第二級
毒品，不得持有、販賣。而姓名、年籍不詳，綽號「彭爸」、自
稱「高盟傑」之成年人，分別於附表一所示之時間，分別透由網
路遊戲星城online私訊功能、通訊軟體LINE與蕭聿秀所持用如附
表二編號二所示之行動電話聯繫，其等先後表示欲購買附表一所
示之甲基安非他命之意，經蕭聿秀基於販賣第二級毒品以營利之
犯意而允售之，其等達成買賣數量、價金之合意後，蕭聿秀即委
請不知情之林傳竣駕駛車牌號碼0000-00 號自用小客車搭載其前
往附表一所示之地點欲進行交易，惟尚未抵達，即於民國107 年
3 月1 日凌晨1 時45分許，在桃園市○○區○○00號前為警查獲而未
遂，並當場扣得如附表二所示之物。
    理  由
一、當事人及辯護人對於本院作為得心證依據之被告以外之人於
    審判外陳述，經本院審理時逐項提示，均同意作為證據，本
    院審酌各項證據作成時之狀況，認為並無不可信或不適當之
    情事，依刑事訴訟法第159條之5第1項規定，均有證據能力
    。
二、訊據被告蕭聿秀就前揭事實，於警詢、偵訊、原審準備程序
    、審理、本院準備程序及審理時均坦承不諱（偵卷第7至9 
    、64、65 、第80頁正反面，原審訴緝字卷第94、183頁，本
    院卷第67、94頁），核與證人林傳竣於警詢及偵訊中證述情
    節吻合（偵卷第19 至21頁、66頁），復有車輛詳細資料報
    表、毒品案件被告通聯紀錄表、手機畫面翻拍照片5 張及現
    場照片8 張在卷可稽（見偵查卷第45-48 頁及第50-54 頁）
    ，並有如附表二所示之物扣案可資佐證。又扣案如附表二編
    號一所示之物，經送鑑驗，均檢出甲基安非他命成分等情，
    亦有桃園市政府警察局毒品檢體送驗紀錄表及臺灣檢驗科技
    股份有限公司107 年3 月15日濫用藥物實驗室- 臺北（報告
    編號：UL/2018/00000000號）各1 份在卷可憑（偵卷第42、
    88頁），足徵被告前揭自白核與事實相符，洵堪採信。又販
    賣毒品係違法行為，非可公然為之，且有其獨特之販售通路
    及管道，復無一定之公定價格，容易增減分裝份量，是其各
    次買賣之價格，當亦各有差異，或隨供需雙方之資力、關係
    之深淺、需求之數量、貨源之充裕與否、販賣者對於資金之
    需求程度如何，以及政府查緝之態度，為各種不同之風險評
    估，而為機動性之調整，是其價格標準，自非一成不變，且
    販賣者從各種「價差」或「量差」或「純度」謀取利潤方式
    ，亦有差異，然其所圖利益之非法販賣行為目的，則屬相同
    ，並無二致。況依一般民眾普遍認知，毒品價格非低、取得
    不易，且毒品之非法交易，向為政府查禁森嚴且重罰不寬貸
    ，衡諸常情，倘非有利可圖，殊無甘冒持有毒品遭查獲、重
    罰之極大風險，無端親送至交易處所，或以自身住居所附近
    為交易處所之理。從而，舉凡有償交易，除足反證其確另基
    於某種非圖利本意之關係外，通常尚難因無法查悉其買進、
    賣出之差價，而推諉無營利之意思，或阻卻販賣犯行之追訴
    。故凡為販賣之不法行為者，其販入之價格必較售出之價格
    低廉，而有從中賺取買賣差價牟利之意圖及事實，應屬符合
    論理法則而不違背社會通常經驗之合理判斷。經查，被告所
    為上開販賣第二級毒品未遂犯行，業經其供認在卷；復被告
    於警詢時，更坦認若2次交易成功，其共得賺取新臺幣1,000
    元等語（偵卷第8 頁反面），足證被告本件確有藉販賣毒品
    之方式謀取利潤，是被告主觀上具有營利之意圖，至為灼明
    。從而，本案事證明確，被告犯行堪以認定，應依法論科。
三、論罪：
  ㈠核被告所為，均係犯毒品危害防制條例第4 條第6 項、第2 
    項之販賣第二級毒品未遂罪。其為販賣第二級毒品而持有甲
    基安非他命之低度行為，應為販賣之高度行為所吸收，不另
    論罪。
  ㈡被告利用不知情之林傳竣實施上開2 次犯行，為間接正犯。
  ㈢被告就前揭2 次犯行間，犯意各別、行為互殊，應予分論併
    罰。
  ㈣被告均已著手於犯罪行為之實行，因為警查獲而不遂，為未
    遂犯，爰均依刑法第25條第2 項之規定，按既遂犯之刑度減
    輕其刑。
  ㈤被告於偵查、原審及本院審理中均自白其販賣第二級毒品未
    遂犯行，詳如前述，均應依毒品危害防制條例第17條第2 項
    之規定減輕其刑，並遞減輕之。
  ㈥刑法第59條規定之酌量減輕其刑，必須犯罪另有特殊之原因
    與環境，在客觀上足以引起一般同情，認為即使予以宣告法
    定最低度刑，猶嫌過重者，始有其適用。此所謂法定最低度
    刑，固包括法定最低本刑；惟遇有其他法定減輕之事由者，
    則應係指適用其他法定減輕事由減輕其刑後之最低度刑而言
    。倘被告別有法定減輕事由者，應先適用法定減輕事由減輕
    其刑後，猶認其犯罪之情狀顯可憫恕，即使科以該減輕後之
    最低度刑仍嫌過重者，始得適用刑法第59條規定酌量減輕其
    刑。經查，被告販賣第二級毒品甲基安非他命未遂之犯行，
    固應非難，惟其2次所欲販賣第二級毒品甲基安非他命之數
    量均微，復縱交易成功，所得獲取之利益亦微，與一般通常
    情形之販賣毒品係為求鉅額獲利或查獲之毒品多達數百、數
    千公克之情形有別，而被告固無自首之情事（詳下述），惟
    其自始對其犯行無隱，清楚交代犯案過程，且其為本案犯行
    時，年僅24歲，亦無販賣毒品之前案紀錄，固已依未遂犯減
    輕其刑及獲依毒品危害防制條例第17條第2 項規定減刑之寬
    典，經遞減輕後之刑度，仍屬1年9月以上有期徒刑之罪，仍
    有情輕法重之憾，如遽論科以此重典，不免過苛，故被告本
    案之犯罪情狀在客觀上足以引起一般同情，堪以憫恕，認縱
    使科以上開經減輕後之法定最低刑度，猶嫌過重，爰就被告
    前開所為販賣第二級毒品未遂犯行，均依刑法第59條之規定
    ，均予酌減其刑，爰依法遞減輕其刑。
  ㈦按刑法第62條前段所規定之自首，係以對於未發覺之犯罪自
    首而受裁判為要件，故犯罪行為人應於有偵查犯罪職權之公
    務員未發覺犯罪事實或犯罪人之前自首犯罪，且接受裁判，
    兩項要件兼備，始得依刑法第62條前段自首之規定減輕其刑
    （最高法院86年台上字第1951號裁判意旨參照）。經查，被
    告於107 年3 月1 日凌晨1 時45分許為警因另案緝獲，並當
    場扣得如附表二所示之物，遂向員警表示不知上開扣案物為
    何，俟員警將如附表二編號一所示之物初步鑑驗，檢驗結果
    呈甲基安非他命反應，員警斯時顯有確切之根據對被告持有
    、販賣第二級毒品等事實有合理之可疑，嗣被告於翌日始向
    員警供承本件犯罪情節等情，此有員警職務報告及原審公務
    電話紀錄表在卷可按（見訴緝卷第147 頁、第173 頁）；復
    被告於原審審理期間因逃匿而遭通緝，亦有原審108年1月23
    日108年桃院祥刑群緝字第142號通緝書附卷可參（原審訴字
    卷第46頁），堪認被告並非在員警未發覺被告涉犯本件犯罪
    前，即主動向有偵查犯罪職務之公務員自首並接受裁判，核
    與刑法第62條前段所規定自首之要件不合，不得依前揭規定
    予以減輕其刑，附此敘明。
  ㈧至被告於警詢時固供稱扣案之甲基安非他命係「阿鴻」所購
    入，嗣並指證「阿鴻」即為游明鴻。惟按「供出毒品來源，
    因而查獲其他正犯或共犯者，減輕或免除其刑。」，毒品危
    害防制條例第17條第1 項定有明文。又法院本即非屬偵查犯
    罪機關，被告供出毒品來源，倘已無從期待偵查機關在法院
    辯論終結前因而破獲，自不得執事實審法院未就被告所謂毒
    品之來源為任何調查，而指其證據調查職責未盡（最高法院
    100 年度台上字第1740號判決參照）。查被告所指陳之游明
    鴻尚未遭查獲乙節，有職務報告在卷可按（原審訴緝字卷第
    147頁）。甚者，稽之被告於警詢時陳稱：我是在今日（即1
    07年3月1日）凌晨1時許向「阿鴻」購入附表二編號一所示
    的甲基安非他命，我不知道他的年籍資料，也不知道他的手
    機，我跟他皆是以LINE的語音聯繫云云（偵卷第8、9頁），
    惟對照卷附被告所持手機之通話紀錄翻拍照片，未見被告有
    與「阿鴻」以LINE聯繫之紀錄（偵卷第52至54頁），與被告
    前開所陳顯然相悖，是被告指訴情節，難謂無重大之瑕疵，
    則其所指，已難遽信，自無毒品危害防制條例第17條第1項
    之適用。
四、撤銷改判部分：
  ㈠原審認被告罪證明確，予以論罪科刑，固非無見。惟查，㈠本
    件被告不符緩刑之法律要件（詳下述），原審諭知緩刑，於
    法即有違誤。㈡被告就本件販賣毒品未遂之情節，認於依法
    減輕、遞減其刑後，縱課以最輕1 年9月有期徒刑，仍屬情
    輕法重，應有刑法第59條之適用，業據本院論述如前，原審
    未依刑法第59條予以酌減其刑，亦有未洽。檢察官上訴主張
    原審諭知被告緩刑違法（其理由固與本院不同，惟結論並無
    二致），為有理由，應由本院予以撤銷改判。
  ㈡審酌被告正值青年，四肢健全，不知以正途賺取財物，明知
    甲基安非他命戕害人體身心健康甚鉅，竟為圖私利，販賣甲
    基安非他命以牟利，不僅擴大毒品之流通範圍，助長施用毒
    品惡習，足以導致購買施用者精神障礙與性格異常，造成人
    民生命健康受損之成癮性及危險性，非惟戕害國人身心健康
    ，亦危害社會治安，幸本案為警查獲，而未生販賣毒品之結
    果；另衡以被告犯後自始坦認犯行，堪認確有悔悟之意；兼
    衡被告之其素行、犯罪之動機、手段，所欲販賣毒品數量，
    暨其自陳高中畢業、未婚、在麵攤工作、每月收入約2萬餘
    元之智識程度、家庭生活經濟狀況（本院卷第94頁）等一切
    情狀，就前開2次販賣第二級毒品未遂犯行，均量處有期徒
    刑1年，並定其應執行之刑如主文第二項所示。
  ㈢至被告及辯護人固主張原審諭知緩刑合法、適當云云。惟按
    受二年以下有期徒刑、拘役或罰金之宣告，而有下列情形之
    一，認以暫不執行為適當者，得宣告二年以上五年以下之緩
    刑，其期間自裁判確定之日起算：一、未曾因故意犯罪受有
    期徒刑以上刑之宣告者。二、前因故意犯罪受有期徒刑以上
    刑之宣告，執行完畢或赦免後，五年以內未曾因故意犯罪受
    有期徒刑以上刑之宣告者。刑法第74條第1 項第1款、第2款
    定有明文。查被告於108年間因施用第二級毒品案件，經臺
    灣花蓮地方法院以108年度花簡字第267號判決判處有期徒刑
    2 月，於108年8月8日確定在案，嗣被告於108年10月4日易
    科罰金執行完畢，有本院被告前案紀錄表在卷可按（本院卷
    第39、40頁），是被告前已因故意犯罪經判處有期徒刑並執
    行完畢，距本院判決之時，尚未逾5 年，核與緩刑之法定要
    件不符，是被告及辯護人前揭主張，於法未合，附此敘明。
五、沒收：
  ㈠扣案如附表二編號一所示之物，經鑑定結果含第二級毒品甲
    基安非他命成分，已如前述，復為被告本件販賣第二級毒品
    所持之物，原應依毒品危害防制條例第18條第1項諭知沒收
    銷燬，惟該等甲基安非他命，業經原審法院另以107 年度單
    禁沒字第296 號裁定諭知沒收銷燬，並經檢察官執行完畢，
    有該案刑事裁定附卷可稽（原審訴緝字卷第167至169頁），
    自不予宣告沒收銷毀。
  ㈡扣案如附表編號二所示之物，係被告供犯本案販賣毒品犯行
    聯繫所用之物，業據被告於原審審理時供陳在案，不問屬於
    犯罪行為人與否，應依毒品危害防制條例第19條第1 項規定
    諭知沒收。
據上論斷，應依刑事訴訟法第369條第1項前段、第364條，第299
條第1項前段，毒品危害防制條例第4 條第6 項、第2 項、第17
條第2 項、第19條第1 項，刑法第11條、第25條第2 項、第59條
、第51條第5 款，判決如主文。
本案經檢察官翁珮嫻到庭執行職務。
中　　華　　民　　國　 109　　年　　4 　　月　　1 　　日
                  刑事第二十五庭審判長法　官  宋松璟
                                      法　官  黃翰義
                                      法　官  陳彥年
以上正本證明與原本無異。
如不服本判決，應於收受送達後20日內向本院提出上訴書狀，其
未敘述上訴之理由者並得於提起上訴後20日內向本院補提理由書
（均須按他造當事人之人數附繕本）「切勿逕送上級法院」。
                                      書記官  彭秀玉
中　　華　　民　　國　　109 　年　　4 　　月　　1 　　日
附錄：本案論罪科刑法條全文
毒品危害防制條例第4條
製造、運輸、販賣第一級毒品者，處死刑或無期徒刑；處無期徒
刑者，得併科新臺幣 2 千萬元以下罰金。
製造、運輸、販賣第二級毒品者，處無期徒刑或 7 年以上有期
徒刑，得併科新臺幣 1 千萬元以下罰金。
製造、運輸、販賣第三級毒品者，處 7 年以上有期徒刑，得併
科新臺幣 7 百萬元以下罰金。
製造、運輸、販賣第四級毒品者，處 5 年以上 12 年以下有期
徒刑，得併科新臺幣 3 百萬元以下罰金。
製造、運輸、販賣專供製造或施用毒品之器具者，處 1 年以上7
 年以下有期徒刑，得併科新臺幣 1 百萬元以下罰金。
前五項之未遂犯罰之。
附表一：
編號 聯繫時間（民國） 交易時間（民國） 交易地點 毒品種類 金    額（新臺幣） 數 量 購毒者 方    式 一 107 年3 月1 日凌晨0 時許 107 年3 月1 日凌晨1 時8分許後某時許 桃園市○○區○○○路0 段000 號「楊梅天成醫院」 甲基安非他命 2,000 元 毛重1.12公克 真實姓名年籍不詳、綽號「彭爸」之成年男子 以網路遊戲星城online私訊功能，傳送購買之訊息予被告蕭聿秀 二 107 年3 月1 日凌晨1時8分許 107 年3 月1 日凌晨1 時8 分許後某時許 桃園市○○區○○路0 段000 號「七星國際汽車旅館」 甲基安非他命 1,500 元 毛重1.03公克 真實年籍不詳、自稱「高盟傑」之成年男子 以通訊軟體LINE，傳送購買之訊息與被告蕭聿秀 

附表二：
編號 物      品      名      稱 備                               註 一 扣案之甲基安非他命2 包（含包裝袋2只） 毛重共計2.15公克、取樣用罊0.0020公克、驗後毛重共計2.148 公克 二 廠牌為IPHONE，型號6S之手機1 支 插有門號0000000000號SIM 卡